【裁判字號】    97,易,879
【裁判日期】    970918
【裁判案由】    竊盜
【裁判全文】
臺灣高雄地方法院刑事判決               97年度易字第879號
公  訴  人  臺灣高雄地方法院檢察署檢察官
被      告  乙○○
上列被告因竊盜案件，經檢察官提起公訴（97年度偵字第16405
號），被告就被訴事實為有罪之陳述，經本院合議庭裁定由受命
法官獨任進行簡式審判程序，本院判決如下：
    主  文
乙○○犯如附表二所示各罪，均累犯，各處如附表二所示之刑，
扣案之尖嘴鉗壹支分別依附表二編號三、四、五「應沒收物」欄
所示沒收。應執行有期徒刑年，並應於刑之執行前令入勞動場
所強制工作年，扣案之尖嘴鉗壹支沒收。
    事  實
一、乙○○前迭於民國86、89、91年間因犯竊盜案件，經本院判
    刑確定，並已執行完畢，又於94年間，因犯竊盜案件，經本
    院以94年度易字第1298號判處有期徒刑7 月，甫於95年6 月
    10日縮刑期滿執行完畢。詎其仍不知悔改，欠缺正確之謀生
    觀念，而仍思以竊盜方式不勞而獲，故分別意圖為自己不法
    之所有，而以侵入住宅之方式，於附表一編號一至四所示時
    、地竊取如附表一編號一至四所示庚○○等人之財物（行竊
    方式、所持兇器、所竊財物等均詳如附表一編號一至四所示
    ），而染有竊盜犯罪之習慣。嗣於附表一編號五所示時、地
    ，乙○○又意圖為自己不法之所有，以慣行之竊盜模式，依
    附表一編號五所示方式侵入丙○○之住宅，因著手後尚未竊
    得任何財物欲離開之際，旋為警查獲（行竊方式、所持兇器
    詳如附表一編號五所示），並於其所著衣物、所騎乘之車牌
    號碼：GL5 ─432 號之機車置物箱及腳踏板上，扣得其所有
    客觀上足對人之生命、身體、安全構成威脅，具有危險性之
    尖嘴鉗1 支及起出如附表一所示經庚○○、戊○○、己○○
    、丁○○領回之財物。
二、案經高雄市政府警察局楠梓分局報告臺灣高雄地方法院檢察
    署檢察官偵查起訴。
    理  由
一、本件被告乙○○所犯係死刑、無期徒刑、最輕本刑為3 年以
    上有期徒刑以外之罪，其於準備程序就前揭被訴事實為有罪
    之陳述，經受命法官告知簡式審判程序之旨，並聽取其與公
    訴人之意見後，本院認無不得或不宜改依簡式審判程序進行
    之處，爰依刑事訴訟法第273 條之1 第1 項，裁定本件由受
    命法官獨任進行簡式審判程序，合先敘明。
二、上開事實業據被告於本院審理時均坦承不諱，核與被害人庚○○、戊○○、己○○、丁○○、丙○○、證人曾騰賢於警
    詢之陳述內容；證人庚○○、戊○○、己○○、丁○○於偵
    訊時之結證情節，均相符一致，復有高雄市警察局楠梓分局
    扣押物品目錄表、贓物認領保管單4 紙、照片23張在卷及尖
    嘴鉗1 支扣案可資佐證，足認被告之自白與事實相符，應堪
    置信。本件事證明確，被告犯行，均堪認定。
三、論罪科刑：
  (一)按刑法第321 條第1 項第3 款之攜帶兇器竊盜罪，係以行為
    人攜帶兇器竊盜為其加重條件，此所謂兇器，其種類並無限
    制，凡客觀上足對人之生命、身體、安全構成威脅，具有危
    險性之兇器均屬之，且祇須行竊時攜帶此種具有危險性之兇
    器為已足，並不以攜帶之初有行兇之意圖為必要。螺絲起子
    為足以殺傷人生命、身體之器械，顯為具有危險性之兇器。
    （最高法院79年臺上字第5253號判例意旨參照）；查被告為
    犯罪事實欄一(三)、(四)、(五)所示竊盜犯行時所持用之扣案尖嘴
    鉗1 支，係屬金屬材質，質地堅硬，前端尖銳鋒利，有前揭
    扣案物品照片1 張附卷可參（警卷第40頁），又被告為犯罪
    事實欄一(二)所示竊盜犯行時所持用之螺絲起子1 支，雖未扣
    案，然既得用以破壞前揭安全設備，足見其質地堅硬，如用
    於行兇，依一般社會通念，均足以危害他人生命、身體之安
    全，而具有危險性。是以上開尖嘴鉗、螺絲起子於客觀上對
    人之生命、身體確具有相當程度之危險性，而可供兇器使用
    ，均屬兇器無訛。
  (二)次按刑法第321 條第1 項第2 款所謂「毀」係指毀損，稱「
    越」則指踰越或超越，祇要踰越或超越門扇、牆垣或安全設
    備之行為，使該門扇、牆垣或安全設備喪失防閑作用，即該
    當於前揭規定之要件。而刑法第321 條第1 項第2 款所謂之
    「安全設備」，係指依社會通常觀念足認為防盜之設備而言
    ，窗戶具有防盜之作用，應屬刑法第321 條第1 項第2 款所
    定之其他安全設備（最高法院55年臺上字第547 號判例、45
    年臺上字第1443號判例參照），又刑法第321 條第1 項第2
    款規定將「門扇」、「牆垣」、「其他安全設備」並列，則
    所謂「門扇」專指門戶而言，應屬狹義，即指分隔住宅或建
    築物內外之間之出入口大門而言。而所謂「其他安全設備」
    ，指門扇牆垣以外，依通常常觀念足認防盜之一切設備而言
    。如電網、門鎖、以及窗戶等是（臺灣高等法院暨所屬法院
    72年度法律座談會參照）。查被告所為如犯罪事實欄一(三)、
    (四)部分，先以扣案尖嘴鉗1 支破壞窗戶鐵條，再從該窗戶爬
    越進入屋內之行為，已使該窗戶喪失防閑作用，揆諸前揭說
    明，其前揭行為，該當該條款所規定之「毀」、「越」安全
    設備之要件。又按毀壞門鎖行竊，自應論以刑法第321 條第
    1 項第2 款之毀壞安全設備竊盜罪，但此處所謂門鎖，係指
    附加於門上之鎖而言，至於毀壞構成門之一部之鎖（如司畢
    靈鎖），則應認為毀壞門扇之加重竊盜罪（最高法院74年度
    臺上字第243 號判決意旨參照）。查被告如犯罪事實欄一(二)
    部分所破壞者既係附加於大門上之鎖，此業據被告於本院審
    理時供稱：門鎖是住戶自己附加上去的，不是那種原本門就
    會有的喇叭鎖等語明確（本院卷第13頁），參諸前揭判決意
    旨，上開門鎖自屬安全設備而非門扇。
  (三)核被告上開所為，就犯罪事實欄一(一)部分，係犯刑法第320
    條第1 項之竊盜罪；就犯罪事實欄一(二)、(三)、(四)部分，係犯
    同法第32 1條第1 項第2 、3 款之攜帶兇器毀越安全設備竊
    盜罪；就犯罪事實欄一(五)部分，係犯同法第321 條第1 項第
    2 、3 款、第2 項之攜帶兇器逾越門扇毀壞安全設備竊盜罪
    未遂。
  (四)又毀越門扇而入室行竊，其越入行為即屬侵入住宅，已結合
    於所犯加重竊盜之罪質中，無更行構成侵入住宅罪之理（最
    高法院27年上字第1887號判例參照），準此，被告所為犯罪
    事實欄一(二)、(三)、(四)、(五)部分犯行，自無庸再另論侵入住宅
    罪，附此敘明。
  (五)被告所犯上開各罪，犯意各別，行為互殊，應予分論併罰。
  (六)又被告有如前開事實欄所載之犯罪科刑及執行紀錄，此有臺
    灣高等法院被告前案紀錄表1 份在卷可稽，其前受徒刑之執
    行完畢後，5 年以內故意再犯本件有期徒刑以上之各罪，均
    為累犯，應依刑法第47條第1 項之規定，分別加重其刑。
  (七)核被告關於事實欄一(五)部分犯行，先以手自門上方伸入門內
    打開門栓逾越門扇，進入屋內庭院，復又持尖嘴鉗毀壞鋁窗
    ，以此方式搜尋財物，顯見被告已著手於竊盜犯行之實行，
    惟因未發現有價值之財物致未得逞，應依刑法第25條第2 項
    規定，按既遂犯之刑減輕其刑，並依法先加後減之。
  (八)爰審酌被告不思以正當途徑獲取財物且守法觀念淡薄，不惟
    恣意竊取他人財物，且於附表一編號二、三、四、五持螺絲
    起子或尖嘴鉗毀壞他人之窗戶或門鎖以遂行其竊盜犯行，對
    他人之財產安全顯已生危害，且犯後於警詢、偵訊時僅坦承
    部分犯行，實難認其確具悔意，惟念及被告所竊得之財物中
    部分已由被害人領回，有前揭贓物認領保管單4 紙附卷可憑
    ，被害人所受之損失已獲部分減輕，復被告於本院審理時亦
    坦承犯行，犯後態度已有改進，及斟酌被告所竊得之財物價
    值、犯罪動機、目的、手段等一切情狀，各量處如主文之刑
    （即附表二宣告刑欄），並定應執行之刑，以資懲戒。
  (九)再按保安處分係針對受處分人將來之危險性所為之處置，以
    達教化、治療之目的，為刑罰之補充制度。我國現行刑法採
    刑罰與保安處分雙軌制，係在維持行為責任之刑罰原則下，
    為協助行為人再社會化之功能，以及改善行為人潛在之危險
    性格，期能達成根治犯罪原因、預防犯罪之特別目的。是保
    安處分中之強制工作，旨在對嚴重職業性犯罪及欠缺正確工
    作觀念或無正常工作因而犯罪者，強制其從事勞動，學習一
    技之長及正確之謀生觀念，使其日後重返社會，能適應社會
    生活。又竊盜犯贓物犯保安處分條例第3 條第1 項規定：18
    歲以上之「竊盜犯」、贓物犯，有犯罪之習慣者，得於刑之
    執行前，令入勞動場所強制工作。另刑法第90條第1 項亦規
    定：有犯罪之習慣或因遊蕩或懶惰成習而犯罪者，得於刑之
    執行完畢或赦免後，令入勞動場所，強制工作。即均係本於
    保安處分應受比例原則之規範，使保安處分之宣告，與行為
    人所為行為之嚴重性、行為人所表現之危險性及對於行為人
    未來行為之期待性相當之意旨而制定，而由法院視行為人之
    危險性格，決定應否令入勞動處所強制工作，以達預防之目
    的（最高法院95年度臺上字第4615號判決參照）。本院審酌
    被告已有如事實欄所載竊盜前科，經法院判刑且執行完畢在
    案，已如前述，詎未警惕，竟又於附表所示僅約2 個月期間
    內，即再犯下本件多達5 起竊盜犯行，因被告歷次竊盜所用
    手段雷同，其反覆以同一手法竊取財物，顯見被告習於不勞
    而獲，致將竊盜行為視以為常，足徵其有竊盜犯罪之習慣，
    影響社會治安，並危害個人財產，本院因認僅藉刑罰之執行
    尚不足以根絕其惡性，有令其強制工作，習得技藝，矯治惡
    習，俾適應社會生活之必要，並參酌檢察官聲請為被告強制
    工作之宣告等情（起訴書、本院卷第38頁），爰依竊盜犯贓
    物犯保安處分條例第3 條第1 項及第5 條第1 項之規定，諭
    知應於刑之執行前，令入勞動處所強制工作3 年，以資矯正
    。
  (十)扣案之尖嘴鉗1 支，係被告所有供其犯本件犯罪事實欄一(三)
    、(四)、(五)攜帶兇器毀壞門扇竊盜犯行所用之物，業據被告坦
    承在卷（警卷第25頁、本院卷第28頁），應依刑法第38條第
    1 項第2 款之規定，宣告沒收；另扣案之油壓剪1 支，並無
    證據足證與被告本件竊盜犯行有涉，而螺絲起子1 支，雖為
    供被告為犯罪事實欄一(二)所示竊盜犯行所用之物，然並未扣
    案，為免將來沒收執行之困難，爰均不予宣告沒收，併此敘
    明。
據上論斷，應依刑事訴訟法第273 條之1 、第299 條第1 項前段
，刑法第320 條第1 項、第321 條第1 項第2 款、第3 款、第2
項、第25條第2 項、第38條1 項第2 款、第47條第1 項、第51條
第5 款，刑法施行法第1 條之1 ，竊盜犯贓物犯保安處分條例第
3 條第1 項、第5 條第1 項，判決如主文。
本案經檢察官甲○○到庭執行職務。
中    華    民    國    97    年    9     月    18    日
                  刑事第十庭    法  官  顏銀秋
上正本證明與原本無誤。
如不服本判決，得於收受送達後十日內向本院提起上訴。
中    華    民    國    97    年    9     月    18    日
                                書記官  董明惠
附錄論罪科刑法條：
刑法第320 條第1 項
意圖為自己或第三人不法之所有，而竊取他人之動產者，為竊盜
罪，處5 年以下有期徒刑、拘役或5 百元以下罰金。
刑法第321 條第1 項第2 款、第3 款、第2項
犯竊盜罪而有左列情形之一者，處6 月以上、5 年以下有期徒刑
：
二、毀越門扇、牆垣或其他安全設備而犯之者。
三、攜帶兇器而犯之者。
前項之未遂犯罰之。
附表一：
┌──┬────┬─────┬───┬─────┬─────┬───────┬──┐
│編號│犯罪時間│ 犯罪地點 │被害人│ 犯罪方式 │ 所持兇器 │   失竊財物   │備註│
├──┼────┼─────┼───┼─────┼─────┼───────┼──┤
│一  │97年4月 │高雄縣大樹│庚○○│趁大門未關│    無    │新臺幣1,500元 │既遂│
│    │23日上午│鄉水寮村安│      │之際進入屋│          │、零金項鍊3條 │    │
│    │11時55分│和街42巷2 │      │內，徒手行│          │、玉手鐲1只、 │    │
│    │許      │號住宅    │      │竊。      │          │瑪瑙手鐲2只、 │    │
│    │        │          │      │          │          │NOKIA手機1支、│    │
│    │        │          │      │          │          │（以下已經被害│    │
│    │        │          │      │          │          │人領回）      │    │
│    │        │          │      │          │          │貝殼戒指1只、 │    │
│    │        │          │      │          │          │63-65年製5元收│    │
│    │        │          │      │          │          │藏硬幣3枚、56 │    │
│    │        │          │      │          │          │年製5角收藏硬 │    │
│    │        │          │      │          │          │幣26枚、70年製│    │
│    │        │          │      │          │          │5角收藏硬幣4枚│    │
│    │        │          │      │          │          │、70年製1角收 │    │
│    │        │          │      │          │          │藏硬幣2枚、64 │    │
│    │        │          │      │          │          │年製1元收藏硬 │    │
│    │        │          │      │          │          │幣4枚、88年10 │    │
│    │        │          │      │          │          │元紀念幣1枚、 │    │
│    │        │          │      │          │          │銀飾牌3片、SIM│    │
│    │        │          │      │          │          │卡1片         │    │
├──┼────┼─────┼───┼─────┼─────┼───────┼──┤
│二  │97年5月 │高雄市左營│戊○○│以螺絲起子│客觀上足對│PDA 1台       │既遂│
│    │31日中午│區○○○路│      │毀壞附加於│人之生命、│（經領回）    │    │
│    │12時45分│502巷10號 │      │門上之鎖後│身體、安全│              │    │
│    │許      │住宅      │      │，進入屋內│構成威脅，│              │    │
│    │        │          │      │行竊。    │具有危險性│              │    │
│    │        │          │      │          │之螺絲起子│              │    │
├──┼────┼─────┼───┼─────┼─────┼───────┼──┤
│三  │97年6月4│高雄市三民│己○○│以尖嘴鉗毀│客觀上足對│BENQ、DBTEL、 │既遂│
│    │日16時30│區○○路95│      │壞窗戶後，│人之生命、│OKWAP手機各1支│    │
│    │分許    │之1號住宅 │      │自該窗戶進│身體、安全│、數位相機1台 │    │
│    │        │          │      │入屋內行竊│構成威脅，│、小錢包1只、 │    │
│    │        │          │      │。        │具有危險性│手錶4支、新臺 │    │
│    │        │          │      │          │之尖嘴鉗  │幣2500元      │    │
│    │        │          │      │          │          │（以上皆經領回│    │
│    │        │          │      │          │          │）            │    │
├──┼────┼─────┼───┼─────┼─────┼───────┼──┤
│四  │97年6月5│高雄市左營│丁○○│以尖嘴鉗毀│客觀上足對│BENQ數位相機1 │既遂│
│    │日，21時│區○○路  │      │壞窗戶後，│人之生命、│台（經領回）、│    │
│    │30分（發│490巷30號 │      │自該窗戶進│身體、安全│破舊手機2支（ │    │
│    │現時間）│住宅      │      │入屋內行竊│構成威脅，│型號不詳）    │    │
│    │前某時  │          │      │。        │具有危險性│              │    │
│    │        │          │      │          │之尖嘴鉗  │              │    │
├──┼────┼─────┼───┼─────┼─────┼───────┼──┤
│五  │97年6月6│高雄市楠梓│丙○○│先以手自門│客觀上足對│      無      │未遂│
│    │日13時10│區○○街18│      │上方伸入門│人之生命、│              │    │
│    │分許    │巷75弄19號│      │內打開門栓│身體、安全│              │    │
│    │        │住宅      │      │後逾越門扇│構成威脅，│              │    │
│    │        │          │      │，進入屋內│具有危險性│              │    │
│    │        │          │      │庭院，復又│之尖嘴鉗  │              │    │
│    │        │          │      │持尖嘴鉗毀│          │              │    │
│    │        │          │      │壞鋁窗，以│          │              │    │
│    │        │          │      │此方式著手│          │              │    │
│    │        │          │      │搜尋財物。│          │              │    │
│    │        │          │      │          │          │              │    │
│    │        │          │      │          │          │              │    │
└──┴────┴─────┴───┴─────┴─────┴───────┴──┘
附表二：
┌──┬──────┬───────┬───────┬──────┬───────┐
│編號│  犯罪行為  │   罪   名    │   所犯法條   │   宣告刑   │   應沒收物   │
├──┼──────┼───────┼───────┼──────┼───────┤
│一  │附表一編號一│竊盜罪        │刑法第320條第1│有期徒刑6月 │      無      │
│    │            │              │項            │            │              │
├──┼──────┼───────┼───────┼──────┼───────┤
│二  │附表一編號二│攜帶兇器毀越安│刑法第321條第1│有期徒刑9月 │      無      │
│    │            │全設備竊盜罪  │項第2、3款    │            │              │
├──┼──────┼───────┼───────┼──────┼───────┤
│三  │附表一編號三│攜帶兇器毀越安│刑法第321條第1│有期徒刑9月 │扣案之尖嘴鉗一│
│    │            │全設備竊盜罪  │項第2、3款    │            │支            │
├──┼──────┼───────┼───────┼──────┼───────┤
│四  │附表一編號四│攜帶兇器毀越安│刑法第321條第1│有期徒刑9月 │扣案之尖嘴鉗一│
│    │            │全設備竊盜罪  │項第2、3款    │            │支            │
├──┼──────┼───────┼───────┼──────┼───────┤
│五  │附表一編號五│攜帶兇器逾越門│刑法第321條第1│有期徒刑7月 │扣案之尖嘴鉗一│
│    │            │扇毀壞安全設備│項第2、3款及第│            │支            │
│    │            │竊盜罪未遂    │2項           │            │              │
└──┴──────┴───────┴───────┴──────┴───────┘


司法院資訊處製作；財團法人民間司法改革基金會備份。
